【裁判字號】    98,重訴,445
【裁判日期】    990705
【裁判案由】    給付貨款等
【裁判全文】
臺灣桃園地方法院民事判決             98年度重訴字第445號
原      告  丙○○○○○○ ○.
            S.A.
法定代理人  甲○○○○○ ○○.
訴訟代理人  張炳煌律師
            謝昆峰律師
複  代理人  劉漢威律師
被      告  程國金屬股份有限公司
法定代理人  乙○○
訴訟代理人  陳世英律師
上列當事人間請求給付貨款等事件，本院於民國99年6 月7 日言
詞辯論終結，判決如下：
    主  文
被告應給付原告如附表所示之金額及利息。
原告其餘之訴駁回。
訴訟費用由被告負擔。
本判決第一項於原告以美金貳佰萬元為被告供擔保後，得假執行
。但被告如以美金伍佰捌拾捌萬零柒佰陸拾捌點貳捌元為原告預
供擔保，得免為假執行。
原告其餘假執行之聲請駁回。
    事  實  及  理  由
甲、原告起訴主張，兩造於民國96年3 月8 日、19日訂有約定以
    6,000 公噸（誤差值2 % 之間）電解銅（Copper Cathodes
    ）範圍內，原告應按月交付約500 公噸電解銅予被告，期間
    自97年3 月起至98年2 月止之買賣契約兩份（下稱系爭買賣
    契約）。詎原告依約將貨物運送到港後，被告數度遲延受領
    及給付貨款，嗣後並要求原告代為處理並轉售貨物，原告遂
    於97年11月3 日發文要求被告依系爭買賣契約負擔遲延責任
    ，即賠償原告因遲延付款所致利息損失、期貨損失、溢價損
    失、倉儲及處理費用、貨運更改卸貨港費用（下稱系爭函文
    ），並附有損失金額之試算表（下稱系爭試算表）寄予被告
    。系爭函文經被告審閱後，於97年11月4 日在訴外人黃俊、
    Cynthia Hsu 之見證下簽名確定，足見兩造已達成類似和解
    之協議。兩造並於97年11月6 日以信函確認欲轉賣如該函所
    列之每批現貨定價，且決定原告得於每噸美金4,800 元至美
    金3,600 元範圍內將其轉售；再經原告於97年11月7 日通知
    被告各批金屬之出售價格且開立發票請求被告支付溢價成本
    （各批貨物定價與出售價格之差額），加計港口延滯費用、
    轉售處理費用（包含報關、吊櫃、倉儲等費用）後，即如系
    爭試算表所示「Diversion Loss」欄位部分金額。惟被告迄
    今未依系爭試算表給付各該款項予原告，原告自得依被告簽
    名承認之系爭函文及試算表請求其給付之；又若系爭函文及
    試算表不得為請求權基礎，則原告亦得依系爭買賣契約及債
    務不履行之法律關係請求被告給付系爭試算表所示款項。為
    此，爰依法提起本件訴訟等語。並為訴之聲明：(1)被告應給
    付原告美金1,468,693.36元及自97年9 月29日起至清償日止
    ，按年息5 % 計算之利息；(2)被告應給付原告美金633,102.
    65元及自97年10月21日起至清償日止，按年息5 % 計算之利
    息；(3)被告應給付原告美金574,333.36元及自97年10月21日
    起至清償日止，按年息5 % 計算之利息；(4)被告應給付原告
    美金1,531,470 元及自97年11月6 日起至清償日止，按年息
    5 % 計算之利息；(5)被告應給付原告美金1,170,768.91元及
    自97年10月21日起至清償日止，按年息5 % 計算之利息；(6)
    被告應給付原告美金502,400 元及自97年11月23日起至清償
    日止，按年息5 % 計算之利息。(6)原告願供擔保，請准宣告
    假執行。
乙、被告則以：兩造雖訂有系爭買賣契約，惟原告未曾交付電解
    銅予被告，自無權依系爭買賣契約請求被告給付貨款；且系
    爭試算表僅係原告自行製作，未見原告提出各款項相關證據
    以為證明，則原告主張其曾依約購入電鍍銅、轉售且支出相
    關處理費用等情，恐非為真。另系爭函文之文末明確記載：
    「Obviously the above will be dicussed during our
    meeting however we must ask that a formal reply also
    be provider 」等語，即如原告所譯為「顯然貴我雙方將於
    會面時討論上述事項，然本公司仍須取得一份正式之答覆文
    件」等語，而被告法定代理人於系爭函文簽名處上方載明「
    Acknowledged by 」，其意為「認知」，僅表示已知道，並
    無承認或接受之意，是原告僅以系爭函文通知被告將在會面
    時討論其所請求相關損失及款項，兩造間無任何合意存在，
    原告不得逕以系爭函文、試算表為本件請求權基礎等語，資
    為抗辯，並為答辯聲明：駁回原告之訴；如受不利判決，被
    告願供擔保請准宣告免為假執行。
丙、得心證之理由：
壹、程序方面：
一、按訴狀送達後，原告不得將原訴變更或追加他訴，但擴張或
    減縮應受判決事項之聲明者，不在此限，民事訴訟法第255
    條第1 項第3 款定有明文。經查，本件原告起訴時其訴之聲
    明中利息之部分初為請求按年息4%計算，嗣於訴狀繕本送達
    被告後，原告不變更其訴訟標的而變更訴之聲明中利息之部
    分改為按年息5 % 計算。核原告此部分所為訴之變更，僅屬
    擴張應受判決事項之聲明，揆諸上開規定，應予准許。
二、按法律行為發生債之關係者，其成立要件及效力，依當事人
    意思定其應適用之法律。當事人意思不明時，同國籍者依其
    本國法，國籍不同者依行為地法，行為地不同者以發要約通
    知地為行為地，如相對人於承諾時不知其發要約通知地者，
    以要約人之住所地視為行為地，涉外民事法律適用法第6 條
    第1 項、第2 項定有明文。經查，本件原告既為瑞士國之公
    司，而被告則為我國公司，核自屬涉外民事事件。又原告所
    主張上開和解之關係，屬法律行為發生債之關係者，且當事
    人適用法律之意思不明，又非同國籍，揆諸上揭法律規定，
    自應以行為地即成立和解關係地之我國法律為應適用之法律
    。
貳、實體方面：
一、原告所主張兩造於96年3 月8 日、19日簽訂系爭買賣契約之
    事實，有系爭買賣契約及其中譯本附卷可稽（均為影本，見
    本院98年度司促字第36207 號卷第7 頁至第10頁、本院卷第
    16頁至第19頁），並為被告所不爭執，堪信為真實。
二、又原告進而主張被告遲延受領買賣之貨物及給付貨款，嗣後
    並要求原告代為處理並轉售貨物，經原告轉售後，受有如系
    爭試算表所示金額之損失部分，則為被告所否認，並以前揭
    情詞置辯。經查：
（一）原告曾於97年11月3 日以系爭函文要求被告依系爭買賣契
      約負擔遲延責任，即賠償原告因遲延付款所致利息損失、
      期貨損失、溢價損失、倉儲及處理費用、貨運更改卸貨港
      費用，並附有系爭試算表之事實，有系爭函文、試算表暨
      其中譯本在卷可憑（均為影本，見本院98年度司促字第
      36207 號卷第11頁至第14頁、本院卷第20頁至第24頁）。
      而被告就其法定代理人有於系爭函文上簽名乙節並未爭執
      ，是足認原告確有發出系爭函文及試算表予被告簽名確認
      無誤。
（二）又系爭函文僅為通知函，且載明「於附件貴我雙方之試算
      表中所載，台端（即被告）已對前述電解銅數量中大多數
      之倫敦金屬交易（LME ）銅期貨價格進行定價。此外，台
      端已要求本公司（即原告）台灣代理人…告知本公司，由
      於台端之最終收貨人未履約之故，台端有意將前述數量賣
      回。有鑑於此，本公司已接受台端邀約，於明日2008年11
      月4 日台北時間14：30於台端辦公室洽談賣回提議。本公
      司期盼屆時與台端會面。然而，基於貴我雙方之合約付款
      協議，台端已嚴重延遲給付前述合約款項，至今本公司已
      無其他選擇，不得不要求台端對因台端延遲付款所生之全
      部費用與後果負擔全部責任，包括但不限於以下各項：–
      因台端延遲付款所致之利息損失；–於將台端之定價水準
      根據相應之台端期貨長部位（futureslong ）日期而對目
      前之LME 銅現金交割沖銷（unwinding ）時所生之期貨損
      失；–相對於本公司目前考慮作為向LME 釜山倉庫交運基
      準之現貨溢價（spot premium）之任何溢價損失（
      premium losses ） ；–已運抵基隆港貨物之全部倉儲和
      處理費用；及–至LME 釜山倉庫重新交運噸位之全部更改
      卸貨港（diversion ）費用。附件之本公司試算表載有因
      台端延遲付款及未收受貨物而應由台端負擔之調至市價（
      mark to market）損失。本公司期盼台端儘速回應…敬請
      台端書面通知本公司台端決定收受或賣回按貴我雙方合約
      …預期將於‘08年12月、‘09年1 月和2 月運抵之其餘尚
      未交運數量。顯然，貴我雙方將於會面時討論上述事項，
      然本公司仍須取得一份正式之答覆文件…。」等語，可知
      此通知函之內容僅係提議及通知所用，尚未為兩造達成合
      意，固可得見。然查，被告嗣已於97年11月6 日函覆原告
      ，其內容略以：「…本人（即被告）茲准許…（原告）得
      全權處理本公司（即被告）先前透過貴公司（即原告）定
      價期貨價格之出售估價（unfixing）事宜…。」，有被告
      此函文影本暨中譯本在卷可參（見本院卷第50頁、第68頁
      、第69頁）；且原告旋於次日即同年月7 日函覆被告，告
      知原告已於97年11月6 日執行被告訂單出售預估價格，亦
      有原告此函文影本暨其中譯本在卷可參（見本院卷第51頁
      、第70頁、第71頁）。
（三）基上所陳，堪認被告就原告系爭函文內容中關於因被告未
      履行買受人義務而受有之損失部分，已有確認之意，且於
      上開97年11月6 日之覆函同意原告得全權處理被告未收受
      且未給付價金之期貨之出售估價事宜無誤。可知被告未履
      行系爭買賣合約後，兩造已以上開函文之往來，另行訂定
      和解之協議，內容則綜合上情以觀，係約定由原告代為轉
      售處理上開貨物，原告並得就其如系爭試算表所示之損失
      金額對被告行使求償之權利。
（四）再就原告所主張其轉售處理上開貨物所受之損失部分，則
      據提出原告開立之發票5 紙、貨櫃場傳真費、交通費、報
      關費、倉儲費用、運費、海關費用、海關滯報費、吊櫃費
      、保險費等之統一發票11紙、收據5 紙、海關進口貨物稅
      費繳納證兼匯款申請書2 紙、保險費賬單2 紙、保險費收
      據1 紙、轉售予訴外人北京金都物資貿易有限公司及震雄
      銅業集團有限公司之合約各1 份在卷為憑（均為影本，見
      本院卷第53頁、第54頁、第56頁至第58頁、第73頁至第94
      頁），核與原告所述大致相符，堪以採信。被告僅空言否
      認原告上開主張，並未能提出任何證據以資佐證，自不足
      採。
（五）綜上所述，本件原告依兩造間成立之上開和解約定，請求
      被告賠償如附表所示金額之損失，洵屬有據。
三、末按給付無確定期限者，債務人於債權人得請求給付時，經
    其催告而未為給付，自受催告時起，負遲延責任。其經債權
    人起訴而送達訴狀，或依督促程序送達支付命令，或為其他
    相類之行為者，與催告有同一之效力；遲延之債務，以支付
    金錢為標的者，債權人得請求依法定利率計算之遲延利息；
    應付利息之債務，其利率未經約定，亦無法律可據者，週年
    利率為5%，民法第229 條第2 項、第233 條第1 項前段、第
    203 條分別定有明文。本件係屬和解性質之損害賠償之債，
    自屬無確定期限者；又係以支付金錢為標的，則依上揭法律
    規定，原告就被告應給付之金額部分，一併請求自支付命令
    送達翌日即98年11月18日（見本院98年度司促字第36207 號
    卷第33頁送達證書所載）起至清償日止，按法定利率即年息
    5%計算之利息，亦屬於法有據；另原告所主張計算利息期間
    逾上開範圍之部分，則難認有據，委無足採。
四、從而，原告依兩造間和解之法律關係，請求被告給付原告如
    附表所示金額及利息，為有理由，應予准許。至原告逾越上
    開範圍所為之請求，則為無理由，應予駁回。
五、本件事證已臻明確，兩造其餘攻擊或防禦方法及未經援用之
    證據，經本院斟酌後，認為均不足以影響本判決之結果，自
    無再逐一詳予論駁之必要，併此敘明。
六、兩造均陳明願供擔保，請准宣告假執行或免為假執行。關於
    原告勝訴部分，經核均無不合，爰各酌定如主文所示之擔保
    金額，併予准許。至原告敗訴部分，其假執行之聲請，已失
    所附麗，應併予駁回之。
據上論結，本件原告之訴為有理由，依民事訴訟法第78條，判決
如主文。
中    華    民    國    99    年    7     月    5     日
              民事第二庭    法  官  張震武
以上正本係照原本作成
如對本判決上訴，須於判決送達後20日內向本院提出上訴狀
中    華    民    國    99    年    7     月    5     日
                            書記官  顏伯儒
附表：
┌──┬────────────────────┬───────────────┐
│編號│金  額                                  │利  息                        │
├──┼────────────────────┼───────────────┤
│1.  │美金壹佰肆拾陸萬捌仟陸佰玖拾元角陸分│自民國九十八年十一月十八日起至│
│    │                                        │清償日止，按年息5%計算之利息。│
├──┼────────────────────┼───────────────┤
│2.  │美金陸拾萬仟壹佰零貳元陸角伍分      │同上。                        │
├──┼────────────────────┼───────────────┤
│3.  │美金伍拾柒萬肆仟佰拾元角陸分    │同上。                        │
├──┼────────────────────┼───────────────┤
│4.  │美金壹佰伍拾萬壹仟肆佰柒拾元          │同上。                        │
├──┼────────────────────┼───────────────┤
│5.  │美金壹佰壹拾柒萬零柒佰陸拾捌元玖角壹分  │同上。                        │
├──┼────────────────────┼───────────────┤
│6.  │美金伍拾萬零貳仟肆佰元                  │同上。                        │
└──┴────────────────────┴───────────────┘

司法院資訊處製作；財團法人民間司法改革基金會備份。
